【裁判字號】    92,自,305
【裁判日期】    920822
【裁判案由】    侵占
【裁判全文】
臺灣臺中地方法院刑事判決                          九十二年度自字第三五號
    自  訴  人  丙○○○有限公司
    代  表  人  黃仁哲
    代  理  人  甲○○
    被      告  乙○○
右列被告因侵占案件，經自訴人提起自訴，本院判決如左：
    主  文
乙○○意圖為自己不法之所有，而侵占自己持有他人之物，處拘役參拾日，如易科罰
金，以參佰元折算壹日。
    事  實
一、乙○○於民國八十八年六月九日，向位於臺中市西屯區○○○街四十二號一樓之
    「丙○○○有限公司」（下稱佶利公司）以租送方式租用車牌號碼ＶＰＪ─八七
    六號輕型機車一部，約定租送期間自八十八年六月九日起至八十九年五月二十日
    止，分十二期給付，每月一期，每期應於每月二十日付款新台幣（下同）三千五
    百五十元，倘乙○○於租賃期間內均依約按期給付租金，於租約期滿時，該機車
    所有權即屬乙○○所有，而佶利公司願無條件將機車所有權移轉過戶予乙○○。
    詎乙○○於訂立契約承租取得機車之占有後，除給付五期分期款項外，竟基於為
    自己不法所有之意圖，自八十九年十一月二十日第六期起即未再繳納租金，亦未
    將機車返還，而將該機車據為己用，共計尚積欠佶利公司二萬四千八百五十元。
    嗣經佶利公司之人員多次至乙○○之前揭住處催索，均無法聯絡乙○○及尋獲該
    部機車，且以存證信函催告終止契約亦未獲置理，始查悉上情。
二、案經佶利公司向本院提起自訴。
    理  由
一、訊據被告乙○○固坦認其曾於前揭時、地以上開租送方式向自訴人租賃前揭機車
    駕乘使用，迨至自訴人催索時，僅繳付五期分期款項等情不諱，復核與自訴人佶
    利公司之代理人甲○○指述之情節相符，並有佶利公司租送契約書、被告之國民
    身分證、機車行照及存證信函等附卷可稽；惟其仍矢口否認有何侵占之犯行，辯
    稱：其以租送方式租賃該部機車乃係供其前女友使用，因其前女友向其表示將按
    期繳付分期款項，其始未注意繳付之情形，自不知未按期繳納分期款項，況其既
    未曾使用該部機車，自無侵占之意圖及行為云云。然查，該部機車乃係以被告名
    義承租使用，並由被告向自訴人取得機車之占有，該部機車現則停置於被告位在
    臺中縣太平市○○街一一０號之住處等情，既據被告供承在卷，且與自訴人之代
    理人甲○○所陳之情節互核相符，則已可見該部車輛出租後確係由被告占有、使
    用者，允無無疑。再者，倘依被告取得前揭機車業經八十九年五月二十日之承租
    期限，若均有按期繳付租金，原可依約取得該部車輛之所有權，將機車之所有人
    變更登記為被告自己，然被告竟仍持有以自訴人為車主之機車行照等情以觀，堪
    見被告當無諉其不知該部機車之租金並未按期繳付完結，其尚未取得該車所有權
    之理。是以，被告持有以自訴人為車主之機車行照，僅給付五期租金後，即長期
    使用該機車而未繳納租金，更於遷移住處後，將該部機車遷離租送契約所載之住
    居所供己使用迄今，其間亦均未與自訴人聯絡車輛繳款或過戶等事宜，顯見被告
    確有易持有為所有之不法意圖甚明。本件事證明確，被告之犯行，堪予認定。
二、核被告乙○○所為，係犯刑法第三百三十五條第一項之普通侵占罪。爰審酌被告
    之素行尚佳，年紀尚微，其犯罪動機、手段、方法、所生危害非甚，又其犯罪後
    之態度堪稱良好，且業與自訴人達成和解而給付積欠之租金等一切情狀，量處如
    主文所示之刑，並諭知易科罰金之折算標準（查被告行為後，刑法第四十一條業
    於九十年一月十日修正施行，於同月十二日生效，修正後第一項前段規定「犯最
    重本刑為五年以下有期徒刑之刑之罪，而受六個月以下有期徒刑或拘役之宣告，
    因身體、教育、職業、家庭之關係或其他正當事由，執行顯有困難者，得以一元
    以上三元以下折算一日，易科罰金」，較諸修正前舊法規定犯最重本刑為三年以
    下有期徒刑之罪，而受六個月以下有期徒刑或拘役之宣告，始得易科罰金，以修
    正後新法有利於被告，爰依刑法第二條第一項前段規定，適用修正後之新法規定
    諭知易科罰金之折算標準）。
據上論斷，應依刑事訴訟法第三百四十三條、第二百九十九條第一項前段，刑法第二
條第一項前段、第三百三十五條第一項、修正後刑法第四十一條第一項前段，罰金罰
鍰提高標準條例第一條前段、第二條，判決如主文。
中      華      民      國    九十二    年      八    月    二十二      日
                              臺灣臺中地方法院刑事第二庭
                                      法  官  許  惠  瑜
右正本證明與原本無異。
如不服本判決，應於送達後十日內向本院提出上訴狀（須附繕本），上訴於台灣高等
法院台中分院。
                                      書記官
中      華      民      國    九十二    年      八    月    二十二      日
附錄論罪科刑法條：
刑法第三百三十五條第一項：
意圖為自己或第三人不法之所有，而侵占自己持有他人之物者，處五年以下有期徒刑
、拘役或科或併科一千元以下罰金。


司法院資訊處製作；財團法人民間司法改革基金會備份。
